最高法院刑事判決　　　　　　　　　　111年度台上字第999號
上　訴　人　曾至泓




上列上訴人因違反毒品危害防制條例案件，不服臺灣高等法院高
雄分院中華民國110年11月11日第二審判決（110年度上訴字第86
5號，起訴案號：臺灣橋頭地方檢察署109年度偵字第7933、9936
號），提起上訴，本院判決如下：
    主  文
上訴駁回。
    理  由
壹、原判決附表（下稱附表）一編號4部分
一、按刑事訴訟法第377 條規定，上訴於第三審法院，非以判決
    違背法令為理由，不得為之。是提起第三審上訴，應以原判
    決違背法令為理由，係屬法定要件。如果上訴理由書狀並未
    依據卷內訴訟資料，具體指摘原判決不適用何種法則或如何
    適用不當，或所指摘原判決違法情事，顯與法律規定得為第
    三審上訴理由之違法情形，不相適合時，均應認其上訴為違
    背法律上之程式，予以駁回。
二、本件上訴人曾至泓上訴意旨略稱：
（一）證人張美玲於民國109年8月6日偵查中證稱並未於同年5月
    1日17時向其購買毒品；於同年9月24日偵查中，方稱有於同
    年5月1日15時57分向其購買毒品。檢察官對張美玲之證詞，
    未再於偵查中傳喚其以表示意見，致使其對張美玲所述無從
    知悉而無辨明機會。原判決未說明檢察官是否未遂行正當法
    律程序而剝奪其自白之機會，亦未說明張美玲歷次證詞之內
    容，逕認其無毒品危害防制條例第17條第2項減刑之適用，
    有判決不備理由之違法。
（二）其該次僅販賣價值新臺幣（下同）500 元之毒品，原判決
    未審酌其犯罪情狀、取得之利益、社會危害程度等，即認其
    無刑法第59條酌減其刑之適用，與罪刑相當原則、比例原則
    均有所違背。
三、惟查：原判決就附表一編號4 部分，維持第一審論處上訴人
    犯販賣第二級毒品罪刑及為相關沒收之宣告，駁回其在第二
    審之上訴。已詳敘認定犯罪事實所憑證據及理由。
四、
（一）司法警察為偵查輔助機關，應依檢察官之命令偵查犯罪，
    於其製作被告之警詢筆錄時，既已就蒐證所知之犯罪事實詢
    問被告，使被告得以申辯、澄清其有無涉案，究難謂於偵查
    階段未予被告辯明犯罪嫌疑之機會。縱使其後檢察官認為事
    證已明且達起訴門檻，未待偵訊被告即提起公訴，亦屬檢察
    官調查證據職權之適法行使，符合刑事訴訟法第251條第1項
    之規定，尚無違法剝奪被告訴訟防禦權之可言。是以，除司
    法警察調查犯罪於製作警詢筆錄時，就是否涉犯毒品危害防
    制條例第4條至第8條之犯罪事實未曾詢問被告，且檢察官於
    起訴前又未進行偵訊，二者條件兼備，致有剝奪被告罪嫌辯
    明權之情形，始得例外承認僅以審判中自白亦得獲邀減刑之
    寬典外，一般言之，均須於偵查及審判中皆行自白，始有適
    用修正前毒品危害防制條例第17條第2 項之餘地。倘司法警
    察詢問時，被告業已否認犯罪，檢察官其後雖未再訊問，惟
    被告在偵查中既非全無辯明犯罪嫌疑、爭取自白減刑之機會
    ，卻心存僥倖而在警詢時否認犯罪，冀圖脫免刑責，與修正
    前毒品危害防制條例第17條第2 項鼓勵是類犯罪行為人自白
    、悔過，並期訴訟經濟、節約司法資源之立法目的明顯有違
    ，即令被告嗣後於審判中自白，仍無上開減刑規定之適用。
（二）原判決已說明司法警察於警詢時，就附表一編號4 部分逐
    一提示通訊監察譯文予上訴人，因上訴人仍否認該次有與張
    美玲交易毒品之情，而認已給予其辯明之機會，無修正前毒
    品危害防制條例第17條第2 項之適用等，並無判決不載理由
    之違法。又上訴人既未於偵查中自白而無修正前毒品危害防
    制條例第17條第2 項之適用，則原判決未為無益說明張美玲
    偵查中歷次證詞之變動情形，同無判決不備理由之違法可指
    。
五、刑法第59條之酌減其刑，必於犯罪之情狀，在客觀上足以引
    起一般同情，認為即予宣告法定最低度刑，猶嫌過重者，始
    有其適用，屬法院得依職權裁量之事項。原判決已說明上訴
    人就附表一編號4 之罪，係為牟取不法利益，並無犯罪有特
    殊原因或情狀，且法定刑有7 年以上有期徒刑可資選科，難
    謂有嚴苛之情事，而無刑法第59條規定適用之理由。屬裁量
    職權之適法行使，尚難指為違法。
六、從形式上觀察，原判決此部分並無違背法令之處。上訴意旨
    置原判決之論敘於不顧，徒對原審裁量之職權行使，而為指
    摘，與首述法定上訴要件不符。其此部分上訴違背法律上之
    程式，應予駁回。
貳、附表一編號1-3部分
一、第三審上訴書狀，應敘述上訴之理由，其未敘述者，得於提
    起上訴後20日內補提理由書於原審法院，已逾上述期間，而
    於第三審法院未判決前仍未提出上訴理由書狀者，第三審法
    院應以判決駁回之，刑事訴訟法第382條第1項、第395 條後
    段規定甚明。
二、上訴人於110年11月26日提起上訴，對附表一編號1-3部分，
    並未敘述理由，迄今逾期已久，於本院未判決前仍未提出。
    依上開規定，其此部分上訴為不合法，應予駁回。
據上論結，應依刑事訴訟法第395條，判決如主文。
中    華    民    國   111    年    3     月    16    日
                  刑事第八庭審判長法  官  李  英  勇  
                                  法  官  洪  兆  隆  
                                  法  官  楊  智  勝  
                                  法  官  邱  忠  義  
                                  法  官  吳  冠  霆  
本件正本證明與原本無異
                                  書記官
中    華    民    國   111    年    3     月    23    日